【裁判字號】    99,訴,784
【裁判日期】    991213
【裁判案由】    公共危險
【裁判全文】
臺灣嘉義地方法院刑事判決               99年度訴字第784號
公  訴  人  臺灣嘉義地方法院檢察署檢察官
被      告  芮黃桂花
上列被告因公共危險案件，經檢察官提起公訴（99年度偵字第
6081號），被告於本院行準備程序時就犯罪事實為有罪之陳述，
經本院裁定改依簡式審判程序審理，判決如下：
    主  文
芮黃桂花犯毀損他人物品罪，處有期徒刑月，如易科罰金，以
新臺幣壹仟元折算壹日，扣案之打火機壹只沒收；又犯毀損他人
物品罪，處有期徒刑貳月，如易科罰金，以新臺幣壹仟元折算壹
日，扣案之打火機壹只沒收；又犯毀損他人物品罪，處有期徒刑
貳月，如易科罰金，以新臺幣壹仟元折算壹日，扣案之打火機壹
只沒收。應執行有期徒刑伍月，如易科罰金，以新臺幣壹仟元折
算壹日，扣案之打火機壹只沒收。
    犯 罪 事 實
一、芮黃桂花（一）於民國99年6 月20日下午1 時45分許，在嘉
    義縣水上鄉水上村良都社區旁空地（坐落於嘉義縣水上鄉○
    ○段784 地號），見停放在該處李長天所有之車牌號碼WF-
    821 號聯結車後方車牌號碼J9-02 號拖車上，載有大量資源
    回收之廢紙（係李長天受雇將載往他處進行再生利用之物）
    ，並以帆布覆蓋，竟基於毀損他人物品之犯意，以打火機點
    火燃燒車上之廢紙燃燒，幸為路人即時發現報警處理撲滅火
    勢，惟車上廢紙已經燒燬不能再利用，車輛螺絲、輪胎及帆
    布均亦受燒毀損。（二）於同年月27日中午12時許，芮黃桂
    花復前往前開處所，基於毀損他人物品之犯意，以打火機點
    火燃燒上揭車上之資源回收廢紙，為路人發現車輛冒煙，李
    長天從家中趕出查看，以木棒將火勢打熄，再用雙手將悶燒
    之廢紙移除，惟車上帆布及部分廢紙受燒毀損。（三）於同
    年7 月18日下午1 時42分許，芮黃桂花再前往上開處所，基
    於放火毀損他人物品之犯意，以打火機點火燃燒上揭車上之
    資源回收廢紙，警方據報出動消防車抵達現場，撲滅火勢，
    惟車上之廢紙堆及帆布已受燒毀損。李長天遂提供其於同年
    7 月上旬自行裝設之監視錄影設備攝得之畫面給警方追查縱
    火者，始知上情，並在嘉義縣水上鄉○○村○○鄰○○街31號
    芮黃桂花住處，扣得其所有供其縱火毀損所用之打火機1 只
    。
二、案經李長天訴請由嘉義縣警察局水上分局報告臺灣嘉義地方
    法院檢察署檢察官偵查起訴。
    理  由
一、本件被告芮黃桂花所犯非死刑、無期徒刑、最輕本刑為3 年
    以上有期徒刑之罪，或高等法院管轄第一審案件，其於準備
    程序進行中，就被訴事實為有罪之陳述，經本院告知簡式審
    判程序之旨，並聽取檢察官及被告之意見後，裁定進行簡式
    審判程序。
二、上開犯罪事實業據被告於本院審理時坦承不諱，核與告訴人
    李長天於警詢之證述、告訴代理人王素珍於偵查中之證述相
    符，復有嘉義縣消防局火災原因調查鑑定書2份、搜索扣押
    筆錄、扣押物品目錄表、扣押物品收據、99年6月20日、7月
    18日及查獲現場照片18紙、99年7月18日攝得被告之縱火畫
    面光碟及翻拍照片附卷可稽，足認被告之任意性自白與事實
    相符。本件事證明確，被告犯行堪予認定，應依法論科。
三、按刑法第354 條之毀損罪，以使所毀損之物，失其全部或一
    部之效用為構成要件。所謂「毀棄」，係指根本毀滅物之存
    在；「損壞」則謂損害破壞，使物之外形發生重大變化，使
    其效用全部或一部喪失之意；「致令不堪用」乃係行為人以
    毀棄、損壞以外之其他方法，雖未毀損原物，然業使其物之
    效用嚴重減損或喪失而達不復使用之程度。經查，本件被告
    以打火機點燃告訴人車上之資源回收廢紙，除燒燬上開資源
    回收廢紙外，第1次尚使車輛螺絲、輪胎及帆布受燒毀損，
    第2、3次亦均使車輛帆布受燒毀損，足見被告前揭行為，均
    已該當於刑法毀損罪之構成要件。是核被告所為，均係犯刑
    法第354條之毀損他人物品罪。公訴意旨雖認被告上開犯行
    係犯刑法第175條第1項之公共危險罪，惟按刑法第175條第1
    項所稱之「公共危險」，雖祇須有發生實害之蓋然性為已足
    ，惟必也須有致生公共危險之結果之具體危險，始克相當。
    至是否發生公共危險，應綜合個案具體情況判斷之，衡諸刑
    法公共危險罪章第173條至第175條各罪之立法意旨，均係因
    考量祝融無情，一旦行為人任意縱火燒燬住宅、建築物、交
    通工具或其他物品，常因無法控制火勢，導致火勢蔓延，對
    於不特定多數人之生命、身體、財產可能產生重大損害，其
    行為本質具有高度風險，故立法者或以抽象危險犯，或以具
    體危險犯之立法方式，加以規制，以維護公共安全。從而，
    刑法第175條所稱之公共危險，判斷之主要重點應在於行為
    人所引發之火勢有無事實上之延燒可能性，有無導致其他不
    特定多數人之生命、身體、財產受損之危險性。經查，告訴
    人之車輛3次所停放之處為一大片空地，周圍均無其他車輛
    ，亦非比鄰建築物，此經告訴代理人於本院審理時陳述明確
    ，並有該車輛停放現場之現場照片附卷可稽（見警卷第17頁
    ），故縱被告點火引燃告訴人之車上資源回收廢紙及車輛，
    事實上顯無波及延燒周遭他人財物之危險，難認有致生公共
    危險之可能，是公訴意旨認上開犯行涉犯刑法第175條之罪
    ，尚有未洽，惟其基本社會事實同一，應依法變更起訴法條
    。被告所犯前揭3罪，犯意各別，時間有異，行為互殊，應
    予分論併罰。
四、爰審酌被告國中畢業之智識程度，不尊重他人財產，以縱火
    方式毀損告訴人之財物，至告訴人受有損失，第1 次縱火所
    毀損告訴人財物之程度較為嚴重，3 次幸均經及時發現未釀
    成大禍，被告犯後於本院審理時尚知坦承犯行，然均未賠償
    告訴人之損害及其經濟情況不佳等一切情狀，分別量處如主
    文所示之刑，並定其應執行之刑及諭知易科罰金之折算標準
    。又扣案之打火機1 只為被告所有供毀損所用之工具，業據
    其陳述在卷，爰依刑法第38條第1 項第2 款宣告沒收。
據上論斷，應依刑事訴訟法第273條之1第1項、第299條第1項前
段、第300 條，刑法第354 條、第41條第1 項前段、第38條第1
項第2 款、第51條第5 款，刑法施行法第1 條之1 第1 項、第2
項前段，判決如主文。
本案經檢察官林俊良到庭執行職務。
中    華    民    國    99    年    12    月    13    日
                  刑事第四庭  法  官     梁淑美
以上正本證明與原本無異。
如不服本判決應於收受判決後10日內向本院提出上訴書狀，並應
敘述具體理由；其未敘述上訴理由者，應於上訴期間屆滿後20日
內向本院補提理由書（均須按他造當事人之人數附繕本）「切勿
逕送上級法院」。告訴人或被害人如對於本判決不服者，應具備
理由請求檢察官上訴，其上訴期間之計算係以檢察官收受判決正
本之日期為準。
中    華    民    國    99    年    12    月    13    日
                              書記官     林金福
附錄論罪法條全文：
中華民國刑法第354條
（毀損器物罪）
毀棄、損壞前二條以外之他人之物或致令不堪用，足以生損害於
公眾或他人者，處 2 年以下有期徒刑、拘役或 5 百元以下罰金
。

司法院資訊處製作；財團法人民間司法改革基金會備份。
